臺灣高等法院刑事判決　　　　　　　　　　　　　九十一年度上訴字第二五九四號
　　上　訴　人
　　即　被　告　　甲○○
　　選任辯護人
　　兼送達代收人　林文淵
右上訴人因偽造文書等案件，不服臺灣板橋地方法院九十年度訴字第二六七號，中華
民國九十一年七月九日第一審判決（起訴案號：臺灣板橋地方法院檢察署八十九年度
偵字第一八○一四號），提起上訴，本院判決如左：
    主  文
上訴駁回。
甲○○緩刑肆年。
    事  實
一、甲○○與真實姓名年籍不詳綽號「林先生」之成年男子，並無繳納電話費用之意
    願，竟基於意圖不法利益之概括犯意聯絡，自民國（以下同）八十九年八月間某
    日起（確實日期不詳），甲○○即連續多次（約四次，確實次數不詳）在台北市
    ○○路○段與通化街口，以遠傳電信股份有限公司（下稱遠傳電信）行動電話門
    號每號新台幣（以下同）八百元、中華電信股份有限公司（下稱中華電信）行動
    電話門號每號一千元之代價，向「林先生」購買為不詳姓名年籍之人假冒名義，
    向遠傳電信、中華電信所承租之行動電話門號，共計遠傳電信四十二號（起訴書
    誤載為五十二號，應予更正）、中華電信六號（遠傳電信、中華電信之門號部分
    如附表二所示，其他門號則不詳），甲○○於購得上述行動電話門號之後，即於
    八十九年八、九月間某日（確實日期不詳），署名「小隆」，而於網際網路光華
    跳蚤週刊網站及跳蚤市場雜誌週刊刊登廣告，並以「000000000000
    」號之行動電話作為聯繫，而販賣上述冒名申請之行動電話門號之廣告，而自八
    十九年八月底某日起，連續三次均在台北市○○○路口，以遠傳電信門號每號一
    千元、中華電信門號每號一千七百元之價格，出售遠傳電信門號共三十號、中華
    電信門號共六號予謝元滄（另案由台灣高雄地方法院檢察署偵辦中）、林裕創（
    業經判決確定），彼等均隱瞞非合法使用人之事實，要求遠傳電信、中華電信提
    供通話服務，使該等公司行動電話機房誤以為係該等行動電話門號被假冒名義之
    租用人所使用，而許以彼等通話，並將彼等使用電話費均記錄在被假冒名義之租
    用人帳目上，彼等即藉此依序分別取得使用行動電話通信免付費之財產上不法利
    益。
二、嗣於八十九年九月十九日下午一時三十分許，經警先於林裕創位於臺北縣永和市
    ○○路九十巷二七弄一號四樓住處查獲上情，警方依林裕創之供述，囑林裕創撥
    打電話向甲○○購買門號，於同日晚上九時三十分許，在台北市○○○路、鄭州
    街口，為警循線查獲甲○○，並扣得甲○○所有供其販賣門號所用如附表一、（
    一）遠傳電信公司ＳＩＭ卡（含申請書）十二張（即附表二、（一）、１，共十
    二個門號部分）及如附表一、（二）與本案無關之ＮＯＫＩＡ牌行動電話一支、
    易玉樹、徐俊維、廖慧斌、黃釋毅、蔡惠如、李旭岡（起訴書誤載為「李旭國」
    ）、陳金妹、郭明雄、王朝泉、孫美香、許曉凌、劉廷章、游仁德、陳友利（起
    訴書誤載為陳反利）、林定恭之國民身分證影本各一紙。
三、案經臺北縣警察局海山分局報請臺灣板橋地方法院檢察署檢察官偵查起訴。
    理  由
一、右揭事實，業據被告（以下稱被告）甲○○分別於警訊、偵查、原審以及本院訊
    問時供認不諱，核與共犯林裕創、謝元滄分別於偵查中及原審訊問時所述之情節
    相符。此外，復有廣告影本二件附卷可稽（參偵查卷第十、十二、二十二、二十
    三頁），另有被告所有供其販賣門號所用如附表一、（一）遠傳電信公司ＳＩＭ
    卡（含申請書）十二張（即附表二、（一）、１，共十二個門號部分）扣案可證
    ，堪認被告之自白與事實相符。被告自始既無繳納行動電話費用之意，其購買不
    詳姓名年籍之人假冒名義，向上述各該電信公司所承租之行動電話門號，並進而
    出售牟利，其有為自己不法利益之意圖甚明。本件事證明確，被告之犯行堪以認
    定，應依法論科。
二、核被告所為，係犯刑法第三百三十九條第二項、第一項之詐欺得利罪。被告先後
    多次詐欺得利犯行，時間緊接，罪名與犯罪構成要件相同，顯係基於概括犯意為
    之，應依刑法第五十六條之規定論以一罪，並依法加重其刑。又被告於偵審中已
    陳明其係向真實姓名年籍不詳綽號「林先生」之成年男子購買上開門號，又林裕
    創於偵審中則陳明伊係與謝元滄共同向被告甲○○購買門號，是被告與「林先生
    」相互間，及其與林裕創、謝元滄相互間，均分別有犯意之聯絡及行為之分擔，
    為共同正犯。
三、原審本於同上見解，適用刑法第二十八條、第三百三十九條第二項、第一項、第
    五十六條、罰金罰鍰提高標準條例第一條前段之規定，並審酌被告之素行、犯罪
    動機及其犯罪目的、手段、販售行動電話門號之期間、次數暨犯罪後坦承不諱之
    態度等一切情狀，量處有期徒刑十月。並說明扣案如附表一（一）遠傳電信公司
    ＳＩＭ卡（含申請書）十二張（即附表二（一）１，共十二個門號部分），係被
    告所有供其販賣門號所用之物，應依刑法第三十八條第一項第二款之規定併予宣
    告沒收，再如附表一（二）所示之ＮＯＫＩＡ牌行動電話一支為被告甲○○平日
    所用，易玉樹、徐俊維、廖慧斌、黃釋毅、蔡惠如、李旭岡、陳金妹、郭明雄、
    王朝泉、孫美香、許曉凌、劉廷章、游仁德、陳友利、林定恭之國民身分證影本
    各一紙，則係易玉樹等人所有，此據被告甲○○於本院審理時陳稱上情無訛，該
    等物品與本案顯然無關，又非違禁物，均不予宣告沒收。另說明：公訴意旨另以
    被告更有於不詳時間、地點（起訴書並未載明），持不法取得之他人身分證影本
    ，向通訊器材行，冒名申請多支台灣大哥大公司之行動電話門號，因認被告此部
    分另涉刑法第二百十六條、第二百十條之行使偽造私文書犯嫌。訊之被告堅決否
    認有上開犯行，辯稱：扣案之易玉樹、徐俊維、廖慧斌、黃釋毅、蔡惠如、李旭
    岡、陳金妹、郭明雄、王朝泉、孫美香、許曉凌、劉廷章、游仁德、陳友利、林
    定恭等人之國民身分證影本，係綽號「小格」之人，在案發前二個月交付予其擬
    供申請門號使用，然其不敢去申請，故尚未申請即被查獲等語。經查：（一）、
    公訴人雖認被告有持他人身分證影本，向通訊器材行，冒名申請多支台灣大哥大
    公司之行動電話門號，然就被告究係持何人之國民身分證影本，向何通訊行冒名
    申請臺灣大哥大公司那些門號之行動電話，並未具體敘明，已屬無據；（二）、
    扣案之易玉樹、徐俊維、廖慧斌、黃釋毅、蔡惠如、李旭岡、陳金妹、郭明雄、
    王朝泉、孫美香、許曉凌、劉廷章、游仁德、陳友利、林定恭之國民身分證影本
    各一紙，係綽號「小格」之人交付予被告甲○○一節，業據證人徐惠怡於原審調
    查時到庭證稱上情無訛（參原審一卷第九十四頁），是被告辯稱該等國民身分證
    影本，係綽號「小格」之人，在案發前二個月交付予其擬供申請門號使用，然其
    不敢去申請，故尚未申請即被查獲等情，非不可採信；（三）、經原審向台灣大
    哥大公司調閱以易玉樹、徐俊維、廖慧斌、黃釋毅、蔡惠如、李旭岡、陳金妹、
    郭明雄、王朝泉、孫美香、許曉凌、劉廷章、游仁德、陳友利、林定恭等人名義
    ，向該公司申請之行動電話門號資料及申請書，經該公司函覆之結果，廖慧斌、
    蔡惠如、陳金妹、郭明雄、孫美香、林定恭等人，並未向該公司申請行動電話門
    號，有台灣大哥大公司九十年三月七日九○資警六四六一八號函暨檢附申請書等
    資料一份在卷可憑（參原審一卷第三十一至八十五頁）；經原審就該公司檢送門
    號申請書及被告平日之筆跡，送請法務部調查局進行鑑定之結果，則認被告之筆
    跡，與該等申請書上之「個人客戶資料欄」、「客戶簽章欄」，字跡筆劃特徵均
    不同，此有法務部調查局九十年十一月七日（九○）陸（二）字第九○○六九一
    三七號鑑定通知書一件在卷可按（參原審一卷第一四一頁），難認被告有冒用上
    述易玉樹等人之名義，申請多支臺灣大哥大公司之行動電話門號；（四）、本件
    查無積極證據足認被告涉有何行使偽造文書之犯行，尚難僅憑其持有上述易玉樹
    等人之國民身分證影本，而遽認被告涉有該犯行，當屬不能證明其此部分犯罪，
    被告辯稱其無行使偽造文書行為等語，尚堪採信。並以公訴意旨認此部分與前開
    有罪部分，有牽連犯之裁判上一罪關係，爰不另為無罪之諭知，僅於理由中加以
    說明。經核原審認事用法，均無不合，量刑亦稱允當，被告上訴意旨，指摘原審
    認事用法不當，為無理由，應予駁回。又本院查被告未曾受有期徒刑以上刑之宣
    告，有本院被告全國前案紀錄表一份在卷足稽，目前有正當職業，工作穩定，有
    里長證明書、在職證明書在卷可稽，其因一時思慮欠當致誤罹刑典，經此教訓後
    當知警惕，而無再犯之虞，本院因認被告所受刑之宣告，如施以短期自由刑，並
    不能達到使其改過遷善之教育目的，認以暫不執行為適當，爰依刑法第七十四條
    第一款規定，併予宣告緩刑四年，以勵自新。
據上論斷，應依刑事訴訟法第三百六十八條，刑法第七十四條第一款，判決如主文。
本案經檢察官費玲玲到庭執行職務。
中      華      民      國    九十一    年      十      月     十七     日
                            臺灣高等法院刑事第十三庭
                                審判長法  官  蔡    燉
                                      法  官  盧  彥  如
                                      法  官  鄧  振  球
右正本證明與原本無異。
檢察官如不服本判決應於收受送達後十日內向本院提出上訴書狀，其未敘述上訴之理
由者並得於提起上訴後十日內向本院補提理由書（均須按他造當事人之人數附繕本）
。
                    書記官  洪  秋  帆
中      華      民      國    九十一    年      十      月    二十一    日
【附表一】：
（一）、即被告甲○○所有供其販賣門號所用：遠傳電信公司ＳＩＭ卡（含申請書）
        十二張。
（二）、ＮＯＫＩＡ牌行動電話一支、易玉樹、徐俊維、廖慧斌、黃釋毅、蔡惠如、
        李旭岡（起訴書誤載為「李旭國」）、陳金妹、郭明雄、王朝泉、孫美香、
        許曉凌、劉廷章、游仁德、陳友利（起訴書誤載為「陳反利」）林定恭之國
        民身分證影本各一紙。
【附表二】：
（一）遠傳電信（共四十二個門號）：
    １、ＳＩＭ卡門號：（共十二個）
      「00000000000000000000」、
      「00000000000000000000」、
      「00000000000000000000」、
      「00000000000000000000」、
      「00000000000000000000」、
      「00000000000000000000」、
      「00000000000000000000」、
      「00000000000000000000」、
      「00000000000000000000」、
      「00000000000000000000」、
      「00000000000000000000」、
      「00000000000000000000」。
   ２、另三十個門號，已出售予謝元滄、林裕創，故確實門號號碼不詳。
（二）中華電信（共六個）：已出售予謝元滄、林裕創，故確實門號號碼不詳。
附錄：本案論罪科刑法條全文
刑法第三百三十九條
意圖為自己或第三人不法之所有，以詐術使人將本人或第三人之物交付者，處五年以
下有期徒刑、拘役或科或併科一千元以下罰金。
以前項方法得財產上不法之利益或使第三人得之者亦同。
前二項之未遂犯罰之。
